ACORDAO-COMPLETO-2382444

ACÓRDÃO 13207/2019 ATA 39/2019 - PRIMEIRA CÂMARA

VISTOS, relatados e discutidos estes autos que tratam de atos de concessão de aposentadoria (inicial e alteração) emitidos pela Fundação Universidade de Brasília em favor de Aloisio Cezar Rabelo Machado; 
ACORDAM os Ministros do Tribunal de Contas da União, reunidos em Sessão da 1ª Câmara, com fundamento no art. 71, inciso III, da Constituição Federal, nos arts. 1º, inciso V, e 39, inciso II, da Lei 8.443/1992, no art. 260, § 1º, do RI/TCU e ante as razões expostas pelo Relator, em: 
9.1. considerar ilegais os atos de concessão de aposentadoria emitidos em favor de  Aloisio Cezar Rabelo Machado (XXX.183.311-XX) , recusando os respectivos registros; 
9.1.1. dispensar a devolução dos valores indevidamente recebidos até a data da ciência pela Fundação Universidade de Brasília do presente acórdão, com base no Enunciado 106 da Súmula da Jurisprudência do TCU; 
9.2. determinar à Fundação Universidade de Brasília, com base no art. 45 da Lei 8.443/1992, que: 
9.2.1.  faça cessar os pagamentos decorrentes dos atos impugnados, em especial os que se referem ao pagamento da URP (26,05%) , eis que não há amparo judicial que suporte tal parcela nos proventos de aposentadoria do interessado, comunicando ao TCU, no prazo de 15 (quinze) dias, as providências adotadas, nos termos dos arts. 262, caput, do Regimento Interno do TCU, 8º, caput, da Resolução-TCU 206/2007 e 19, caput, da Instrução Normativa-TCU 78/2018;
9.2.2. promova a correção dos "quintos de FC" percebidos pelo inativo, adequando à parcela judicial respectiva, atualmente no valor de R$ 2.888,74, para a quantia R$ 1.967,70, nos exatos limites da decisão judicial que garantiu a equiparação dos 6/10 de CD-4 para os 6/10 de FC-05"; 
9.2.3. emita novo ato de aposentadoria, livre das irregularidades apontadas, submetendo-o ao TCU, no prazo de trinta dias, consoante os arts. 262, § 2º, do Regimento Interno do TCU e 19, § 3º, da Instrução Normativa TCU 78/2018;
9.2.4. comunique ao interessado o teor desta decisão, alertando-o de que o efeito suspensivo proveniente da interposição de eventual recurso não o exime da devolução dos valores percebidos indevidamente após a respectiva notificação, caso o recurso não seja provido; 
9.2.5. no prazo de 30 (trinta) dias, contados da ciência desta decisão, envie a este Tribunal documentos comprobatórios de que o interessado está ciente da presente deliberação.

Ato de concessão de aposentadoria emitido pela Fundação Universidade de Brasília. Apreciação para fins de registro.

Primeira Câmara

Fundação Universidade de Brasília.

3. Interessado: Aloisio Cezar Rabelo Machado (XXX.183.311-XX).

13.1. Ministros presentes: Walton Alencar Rodrigues (Presidente), Benjamin Zymler, Bruno Dantas e Vital do Rêgo (Relator).
13.2. Ministro-Substituto presente: Weder de Oliveira.

ACORDAO-COMPLETO-2469612

Acórdão 18196/2021 - Primeira Câmara

VITAL DO RÊGO

Adoto como relatório, com os devidos ajustes de forma, a instrução elaborada no âmbito da Secretaria de Fiscalização de Pessoal (peça 16) , com a qual se manifestou de acordo o corpo gerencial daquela unidade técnica especializada (peça 17) , a seguir transcrita:
INTRODUÇÃO
Trata-se do exame de atos inicial e de alteração de concessão de aposentadoria de Aloisio Cezar Rabelo Machado, ex-servidor da Fundação Universidade de Brasília (FUB) , submetidos à apreciação do Tribunal de Contas da União (TCU) para fim de registro, de acordo com o art. 71, inciso III, da Constituição Federal. O cadastramento e a disponibilização ao TCU ocorreram por intermédio do Sistema de Apreciação e Registro de Atos de Admissão e Concessões, na forma dos arts. 2º, caput e incisos I a VI, e 4º, caput, da Instrução Normativa - TCU 78/2018.
HISTÓRICO
Exame preliminar verificou o pagamento de parcelas judiciais referentes à URP e à incorporação de quintos com base na Portaria-MEC 474/87, em desacordo com a jurisprudência do TCU.
Diante disso e considerando que os atos foram submetidos à exame do Tribunal há mais de 5 anos, foi promovida, por meio da origem, a oitiva do interessado (peças 1-2) , nos termos do Acórdão 587/2011-TCU-Plenário, de relatoria do Ministro Valmir Campelo. 
Em resposta, a FUB encaminhou os documentos constantes das peças 10 e 11. O inativo, embora regularmente notificado (peça 10, pg. 2) , não apresentou defesa.
EXAME TÉCNICO
Parcela judicial relativas à URP
Verifica-se, no ato em tela, pagamento de parcela judicial referente à URP (26,05%) , no valor de R$ 2.965,18 (peça 12) . 
O TCU tem por indevido o pagamento de percentuais relativos a planos econômicos, entre eles a URP, ainda que amparado por sentenças judiciais. Quanto a essa questão, é entendimento pacífico nesta Corte que essas parcelas não se incorporam indefinidamente aos vencimentos, pois têm natureza de antecipação salarial, sendo devidas somente até a reposição das perdas salariais havidas até então, o que ocorre na primeira data-base seguinte àquela que serviu de referência ao julgado. Nesse sentido, são inúmeros os arestos desta Corte, a exemplo do Acórdão 15722/2018-TCU-Primeira Câmara, de relatoria do Ministro Walton Alencar Rodrigues, e do Acórdão 1408/2019-TCU-Primeira Câmara, relatado pelo Ministro Bruno Dantas.
Assim, no que se refere ao pagamento de percentuais relativos a planos econômicos, a jurisprudência deste Tribunal, a exemplo do paradigmático Acórdão 2161/2005-TCU-Plenário, relatado pelo Ministro Walton Alencar Rodrigues, cristalizou-se no sentido de que: a) o pagamento destacado de vantagem decorrente de plano econômico deferida por sentença judicial não deve extrapolar a data-base seguinte à que serviu de referência ao julgado; b) vantagem decorrente de plano econômico não se incorpora à remuneração, a menos que orientação em sentido contrário esteja expressamente fixada na decisão judicial que a concedeu; c) quando a sentença judicial determinar expressamente incorporação de vantagem decorrente de plano econômico à remuneração, tal parcela deve ser paga  sob forma de vantagem pessoal nominalmente identificada (valores, e não percentuais) , sujeita exclusivamente aos reajustes gerais do funcionalismo e sem incidência do respectivo percentual sobre qualquer outra parcela.
Nesse sentido, prospera a posição firmada por ocasião da prolação do Acórdão 1857/2003-TCU-Plenário (Relator: Ministro Adylson Motta) , de que, 'excetuada a hipótese de a decisão judicial haver expressamente definido que a parcela concedida deva ser paga mesmo após o subsequente reajuste salarial, deve prevalecer a justa Súmula nº 322 do TST, cabendo a este Tribunal de Contas considerar ilegal o ato concessório, determinando a sustação dos pagamentos indevidos'.
A adoção de tal solução por parte do TCU constitui efetiva defesa da coisa julgada, pois estender o pagamento de parcelas antecipadas para além da data-base, sem expressa determinação judicial nesse sentido, seria extrapolar os limites do próprio julgado, consistindo em erro do gestor de pessoal na execução da ordem judicial.
 Em resposta à diligência, a FUB alegou que o pagamento da URP vem ocorrendo com amparo em decisões judiciais de caráter liminar, exaradas nos Mandados de Segurança 25.678 e 26.156/2006 e na Apelação Cível 2005.34.00.0033292-1, até então pendentes de apreciação de mérito. 
 Ocorre que, apesar das referidas liminares concedidas em Mandados de Segurança impetrados por associações de servidores da FUB a fim de garantir o pagamento da URP, foi prolatada, no âmbito do MS 25.678/STF, de autoria da Associação dos Aposentados da Fundação Universidade de Brasília (AposFUB) , sentença, transitada em julgado, que considera indevido o pagamento da parcela, uma vez que não há de se falar em ofensa à coisa julgada ou decadência quanto à decisão do TCU de julgar ilegais e mandar cessar os pagamentos decorrentes de atos dos quais conste tal rubrica.
 Recentemente, ao analisar situação análoga, esse Tribunal se pronunciou, por meio do Acórdão 1880/2018-TCU-Segunda Câmara, relatado pelo Ministro Augusto Nardes, pela ilegalidade da inclusão da URP nos proventos de ex-servidores da FUB e pela suspensão de seu pagamento, uma vez que a jurisprudência do STF vem se firmando nesse sentido, a exemplo da decisão supramencionada, proferida no âmbito do MS 25.678/STF. 
 Assim, resta irregular o pagamento atual da parcela. 
Parcelas referentes à incorporação de funções (quintos) 
 Verifica-se ainda, no contracheque do inativo (peça 12) , pagamento de parcela judicial no valor de R$ 2.888,74, decorrente da incorporação de quintos com base na Portaria-MEC 474/87.
 A FUB, na peça 11, apresenta a sentença que concedeu a parcela, assim como o demonstrativo de sua forma de cálculo. 
 De acordo com a firme jurisprudência do TCU, é legítima a incorporação de quintos de função comissionada (quintos de FC) com base nos critérios definidos pela Portaria - MEC 474/1987. Contudo, é ilegítima a inclusão na base de cálculo da vantagem os reajustes concedidos pelas leis subsequentes que reestruturaram as carreiras das instituições federais de ensino ao longo do tempo, a teor do Acórdão 1283/2006-TCU-Segunda Câmara, de relatoria do Ministro Walton Alencar Rodrigues.
 As sentenças judiciais que garantem a percepção das funções comissionadas com base na Portaria - MEC 474/1987 não determinam que a vantagem do artigo 193 da Lei 8.112/1990 ou os quintos da função correspondente (art. 62 da Lei 8.112/1990) devam ser calculados para sempre com base nos parâmetros da Portaria - MEC 474/1987, mesmo sobre novos planos de carreira, e incluindo vantagens criadas posteriormente.
 Se as sentenças judiciais determinassem esse modo de cálculo, equivaleria a reconhecer direito adquirido a regime de vencimentos, o que é repelido pela jurisprudência do Supremo Tribunal Federal, a exemplo do RE 241.884-ES.
 As sentenças judiciais limitam-se a coibir decessos remuneratórios decorrentes da transformação das funções comissionadas (FC) em cargos de direção (CD) , conforme determinado pela Lei 8.168/1991.
 As razões pelas quais o TCU adotou esse entendimento estão muito bem explicadas no voto condutor do Acórdão 835/2012-TCU-Plenário, de relatoria do Ministro Augusto Nardes. Nesse acórdão, estão definidos os critérios para o cálculo das incorporações de quintos e opção dos servidores aposentados das instituições federais de ensino. São eles os seguintes:
	a) para os servidores que não ajuizaram ações judiciais (ou para os que o fizeram, mas não lograram êxito, em decisão transitada em julgado) , as parcelas de quintos com amparo na Portaria - MEC 474/1987, desde que tenham iniciado o seu exercício até 31/10/1991, devem ser pagas sob a forma de vantagem pessoal nominalmente identificada (VPNI) , ajustando-se o valor da parcela ao que era devido em 1/11/1991, data de eficácia da Lei 8.168/1991, atualizada, desde então, exclusivamente pelos reajustes gerais concedidos ao funcionalismo, conforme preceitua o art. 15, § 1º, da Lei 9.527/1997;
	b) para os servidores que obtiveram decisões judiciais favoráveis já transitadas em julgado, confirmadas em grau de recurso, os quintos de FC devem ser calculados adequando-se o valor nominal às condições deferidas na sentença, de modo que a quantia inicial seja apurada na data da publicação do provimento jurisdicional de 1º grau e, a partir daí, transformada em VPNI, atualizada, desde então, exclusivamente pelos reajustes gerais concedidos ao funcionalismo, conforme preceitua o art. 15, § 1º, da Lei 9.527/1997.
 Vale lembrar que o cálculo das FC estava previsto no art. 2º da Portaria - MEC 474/1987, o qual estabelecia que: 
Art. 2º. As Funções Comissionadas são previstas no Anexo I, devendo ser exercidas em regime de tempo integral. 
Parágrafo Único. A remuneração das Funções Comissionadas previstas no Anexo I terá valor igual ao da remuneração do Professor Titular da carreira do Magistério Superior em regime de Dedicação Exclusiva, com Doutorado, acrescida dos percentuais a seguir especificados:
FC-1 - 80%
FC-2 - 65%
FC-3 - 55%
FC-4 - 40%
FC-5 - 30%
FC-6 - 20%.
 Tendo em vista as alterações de moedas ocorridas em julho de 1993 e junho de 1994, foi adotada a tabela de remuneração vigente em janeiro de 1995 como referência para o cálculo da referida VPNI.
 A tabela a seguir apresenta os valores da VPNI integral para cada FG e CD, conforme a jurisprudência do TCU (Acórdão 1915/2012-TCU-Plenário) . 
	Funções Gratificadas (FG) e Cargos de Direção (CD) 

	CD
	5/5 (10/10) 
	4/5 (8/10) 
	3/5 (6/10) 
	2/5 (4/10) 
	1/5 (2/10) 

	CD-1
	5.853,96
	4.683,17
	3.512,37
	2.341,58
	1.170,79

	CD-2
	5.017,68
	4.014,14
	3.010,61
	2.007,07
	1.003,54

	CD-3
	3.972,33
	3.177,86
	2.383,40
	1.588,93
	794,46

	CD-4
	2.926,98
	2.341,58
	1.756,18
	1.170,79
	585,39

	FG-1
	522,67
	418,14
	313,60
	209,07
	104,53

	FG -2
	364,28
	291,42
	218,56
	145,71
	72,86

	FG-3
	294,75
	235,80
	176,85
	117,90
	58,95

	FG-4
	161,27
	129,02
	96,76
	64,50
	32,25

	FG-5
	125,13
	100,10
	75,07
	50,05
	25,02

	FG-6
	91,76
	73,41
	55,05
	36,70
	18,35

	FG-7
	43,33
	34,66
	26,00
	17,33
	8,67

	FG-8
	33,62
	26,90
	20,17
	13,45
	6,72

	FG -9
	27,25
	21,80
	16,35
	10,90
	5,45

 Segundo informações constantes dos atos e da documentação encaminhada pela FUB (peça 11, pg. 17) , o interessado tem direito à incorporação de 3/5 de CD-4 e 2/5 de CD-3, o que, segundo a tabela acima, corresponde ao total de R$ 3.345,11 (R$ 1.756,18 + R$ 1.588,93) . Atualmente o inativo recebe duas parcelas decorrentes da incorporação de quintos (VPNI ART.62-A LEI 8112/90-AP e a judicial) que, somadas, totalizam R$ 4.257,12 (R$ 2.888,74 + R$ 1.368,38) , valor superior, portanto, ao valor devido, o que torna ilegal seu pagamento.  
CONCLUSÃO
 Tendo em vista as análises realizadas no ato em epígrafe, cabe considerar ilegal e recusar o registro dos atos de concessão de aposentadoria de Aloisio Cezar Rabelo Machado, face ao pagamento indevido de parcelas judiciais referentes à URP e à incorporação de quintos. 
PROPOSTA DE ENCAMINHAMENTO
 Ante o exposto, e de conformidade com o preceituado nos artigos 71, III, da Constituição Federal de 1988; 1º, V, e 39, II, da Lei 8.443/1992; e 1º, VIII, e 259, II, do Regimento Interno/TCU, propõe-se:
 considerar ilegais e recusar os registros dos atos inicial e de alteração de aposentadoria de Aloisio Cezar Rabelo Machado (CPF: XXX.183.311-XX) ;
 dispensar o ressarcimento das quantias indevidamente recebidas de boa-fé, consoante o disposto no Enunciado 106 da Súmula de Jurisprudência do TCU; 
 determinar à Fundação Universidade de Brasília que:
 faça cessar os pagamentos decorrentes dos atos impugnados, comunicando ao TCU, no prazo de quinze dias, as providências adotadas, nos termos dos art. 262, caput, do Regimento Interno do TCU;
 emita novo ato de aposentadoria, livre das irregularidades apontadas, e o submeta ao TCU no prazo de trinta dias, nos termos dos arts. 262, § 2º, do Regimento Interno do TCU;
 informe ao interessado o teor o acórdão que for prolatado, alertando-o de que o efeito suspensivo proveniente de eventual interposição de recurso junto ao TCU não o exime da devolução dos valores indevidamente percebidos após a notificação, em caso de não provimento desse recurso; 
 encaminhe ao TCU, no prazo de trinta dias, comprovante da data de ciência do interessado, nos termos do art. 4º, § 3º, da Resolução - TCU 170/2004.
O Ministério Público, representado nos autos pelo Procurador Dr. Rodrigo Medeiros de Lima, manifestou-se de acordo com a proposição da unidade técnica (peça 18) . 
É o Relatório.

não há

Procurador Rodrigo Medeiros de Lima.

APOSENTADORIA. PARCELA DECORRENTE DA URP (26,05%) INCLUÍDA NOS PROVENTOS. AUSÊNCIA DE AMPARO JUDICIAL PARA MANUTENÇÃO DA REFERIDA PARCELA. PAGAMENTO IRREGULAR DA RUBRICA DENOMINADA "FC JUDICIAL", COM FUNDAMENTO NA PORTARIA MEC 474/1987. OITIVA. ILEGALIDADE. NEGATIVA DE REGISTRO. DETERMINAÇÕES.

APOSENTADORIA (APOS)

Secretaria de Fiscalização de Pessoal (Sefip).

Em exame, atos de concessão de aposentadoria (inicial e alteração) emitidos pela Fundação Universidade de Brasília em favor de Aloisio Cezar Rabelo Machado. O mencionado ex-servidor foi aposentado no cargo de Analista de Sistemas, na data de 2/6/2003 sendo que os atos em análise foram disponibilizados ao TCU, ambos em 26/9/2008.
A Sefip, ao analisar a referida concessão, identificou inicialmente os seguintes indícios de irregularidade: (i) o pagamento de parcela judicial decorrente da URP, no percentual de 26,05%; e (ii) pagamento de parcela judicial referente à incorporação de quintos de função com base na portaria MEC 474/1987 acima dos valores de referência aceitos pela jurisprudência do TCU.
 Considerando que os atos em questão foram disponibilizados ao TCU há mais de 5 anos, a unidade técnica oportunizou ao interessado, nos termos do Acórdão 587/2011-TCU-Plenário, as garantias constitucionais atinentes ao contraditório e ampla defesa (peça 2) . Em paralelo, foi realizada diligência junto a Fundação Universidade de Brasília para que a entidade apresentasse esclarecimentos acerca dos indícios destacados (peça 1) .
Após ter sido regularmente notificado acerca das irregularidades identificadas em seu ato de aposentadoria (peça 10, p.2) , o interessado decidiu não se manifestar nos autos. A FUB apresentou os esclarecimentos requeridos na documentação de peças 11. Em síntese, os argumentos trazidos para justificar os pagamentos inquinados são os seguintes: (i) o pagamento da URP está amparado pelo Mandado de Segurança 25.678; (ii) o pagamento da parcela referente à incorporação de quintos estaria suportado por decisão judicial proferida nos autos do Mandado de Segurança 2000.2327-3, que tramitou na 16ª Vara Federal da Seção Judiciária do Distrito Federal.
Depois de analisar informações e argumentos constantes dos autos, a Sefip entendeu que eles não são hábeis a justificar a continuidade dos pagamentos irregulares. No caso da URP, a unidade técnica sustenta que:
"Recentemente, ao analisar situação análoga, esse Tribunal se pronunciou, por meio do Acórdão 1880/2018-TCU-Segunda Câmara, relatado pelo Ministro Augusto Nardes, pela ilegalidade da inclusão da URP nos proventos de ex-servidores da FUB e pela suspensão de seu pagamento, uma vez que a jurisprudência do STF vem se firmando nesse sentido, a exemplo da decisão supramencionada, proferida no âmbito do MS 25.678/STF". (destaque acrescido) 
Em relação à parcela judicial referente à incorporação de quintos, a Sefip sustenta que ela está acima dos valores de referência considerados legais pela jurisprudência do TCU, que tem por referência o Acórdão 1915/2012-TCU-Plenário.
Ao final, a Sefip propõe considerar ilegal o ato em apreço e determinar a exclusão da parcela referente à URP dos proventos de aposentadoria. A Unidade Técnica propõe, também, a correção do valor de quintos de função incorporados pelo interessado.
Em sua manifestação regimental, o Ministério Público junto ao TCU, em cota singela de participação, ratificou a proposta formulada pela unidade técnica.
-II-
No mérito, consoante sustentam os pareceres precedentes, não há dúvidas de que esta Corte de Contas tem por indevido o pagamento da parcela denominada à URP (26,05%) , incluída no benefício de aposentadoria. Isto porque é entendimento pacífico neste Tribunal que os pagamentos dos percentuais relativos a planos econômicos, como no caso em análise, não se incorporam indefinidamente aos proventos em decorrência de sua natureza de antecipação salarial, sendo devidos somente até a reposição das perdas salariais havidas até então, o que ocorre na primeira data-base seguinte àquela que serviu de referência ao julgado. Observo que é nesse sentido, também, o entendimento majoritário do STF acerca do assunto, a exemplo do decidido no âmbito do MS 25.678 (STF) .
9.1.	No caso específico dos presentes autos, entendo que assiste razão à Sefip. Isso porque o referido inativo era beneficiário direto do MS 25.678/DF. Trata-se de Mandado de Segurança que foi impetrado pela Associação dos Aposentados da Fundação Universidade de Brasília (ASPOFUB) em favor de seus associados na data de 22/11/2005. No entanto, o Supremo Tribunal Federal, na sessão de 31/10/2014, ao julgar no mérito o referido writ negou a ele seguimento, revogando a liminar que amparava o pagamento da parcela referente à URP aos associados. Dentro desse contexto, verifico que o interessado foi associado da ASPOFUB (mediante pagamento de contribuição mensal) no período compreendido entre junho de 2006 até julho de 2015. Destaco, por outro lado, que não há em qualquer outro período de sua ficha financeira, comprovação de que o inativo tenha sido sindicalizado ao SINTFUB[footnoteRef:2].  [2:  Consulta realizada no sistema Sigepe em 18/10/2019: https://esiape.sigepe.gov.br/modsiape/servlet/StartCISPage?PA GEURL=/cisnatural/NatLogon.html&xciParameters.natsession=modsiape.] 
9.2.	Diante desses fatos, entendo que não há decisão judicial em vigor que ampare a continuidade do pagamento da URP nos proventos do inativo Aloisio Cezar Rabelo Machado, razão pela qual a referida parcela, atualmente no valor de R$ 2.965,18 deve ser imediatamente excluída dos proventos. 
Entendo válida a conclusão da Sefip para a incorporação de quintos, mas por fundamentos diversos. No que diz respeito à incorporação de quintos de FC judicial, observo que, de fato, a decisão judicial proferida nos autos do Mandado de Segurança 2000.2327-3, que tramitou na 16ª Vara Federal da Seção Judiciária do Distrito Federal, garantiu ao interessado a equiparação dos 5/5 da CD-4 incorporados administrativamente à função "FC-05", efetivamente ocupada pelo ex-servidor.
10.1.	Observo que a memória de cálculo juntada pela FUB na peça 11, p. 1-4, que fundamenta o pagamento da diferença entre os "6/10 de CD-4" e os "6/10 de FC-05" (Portaria MEC 474/1987) contempla diferença a maior.
10.2.	Verifico, na prática, que o Sr. Aloisio Cezar Rabelo Machado faz jus às seguintes incorporações:
- Rubrica "VPNI ART.62-A LEI 8112/90 - AP".
	Função incorporada
	Valor atual de cada décimo
	Valor total por função incorporada

	6/10 de CD 4 (antes FC-05) 
	R$ 102,77
	R$ 616,60

	4/10 de CD-3 
	R$ 187,95
	R$ 751,80

	Total
	R$ 1.368,40

- Rubrica Judicial que se refere a complementação do valor administrativo incorporado a título de CD 4 para a FC-05.
	Função equiparada judicialmente
	Valor referente a 6/10 de FC-05 (*) 
 (A) 
	Valor percebido administrativamente a título da incorporação de 6/10 de CD 4
 (B) 
	Valor judicial referente a equiparação
- (B) 

	6/10 de FC-05
	R$ 2.584,32
	R$ 616,62
	R$ 1.967,70

 (*) Consoante o Acórdão 1915/2012-TCU-Plenário
10.3.	Portanto, a parcela judicial complementar deveria remunerar a diferença referente à equiparação no valor de R$ 1.967,70, e não os atuais R$ 2.888,74. Observo que o ajuste que se faz necessário na referida rubrica judicial faz cumprir os exatos termos da decisão judicial que garantiu ao Sr. Aloisio Cezar Rabelo Machado a incorporação de 6/10 de FC-05, não havendo que se falar em descumprimento de decisão judicial ou ofensa à coisa julgada. Irregular, portanto, o referido pagamento, cabendo determinação para que a parcela judicial seja devidamente ajustada.
Observo, por derradeiro, que, nos termos da jurisprudência do STF, os atos de concessão de aposentadoria têm natureza complexa, nascendo de forma precária a partir da concessão pelo gestor competente e aperfeiçoando-se apenas após o registro pela Corte de Contas. Assim, o ato de aposentadoria somente passa a estar plenamente formado (perfeito) , válido (aferição da legalidade com reflexo de definitividade perante a Administração) e eficaz (plenamente oponível a terceiros, deixando de apresentar executoriedade provisória) quando recebe o registro pela Corte de Contas. Ilegal, portanto, a concessão em análise.
	Ante o exposto, VOTO para que seja adotada a minuta de acórdão que ora trago ao exame deste Colegiado.
TCU, Sala das Sessões Ministro Luciano Brandão Alves de Souza, em 29 de outubro de 2019.
Ministro VITAL DO RÊGO 
Relator